【裁判字號】    95,交抗,764
【裁判日期】    950926
【裁判案由】    違反道路交通管理處罰條例
【裁判全文】
臺灣高等法院交通事件裁定             95年度交抗字第764號
抗  告  人
即受處分人  甲○○
上列抗告人因違反道路交通管理處罰條例案件，不服臺灣臺北地
方法院，中華民國95年8月30日所為裁定（95年度交聲字第808號
），提起抗告，本院裁定如下：
    主  文
抗告駁回。
    理  由
一、按汽車駕駛人轉彎時，多車道右轉彎，不先駛入外側車道者
    ，處新臺幣600元以上1,800元以下罰鍰，道路交通管理處罰
    條例第48條第1項第4款定有明文。次按汽車駕駛人，違反同
    條例第48條者，除依原條款處罰鍰外，並記違規點數 1點，
    同條例第63條第1項第1款亦有明文。
二、本件抗告人即受處分人甲○○駕駛車號 4892-DR號自小客車
    ，於民國95年5月26日8時54分許，在臺北市○○○路（原裁
    定誤載為民權東路）右轉中山北路時，經警舉發有在多車道
    右轉不先駛入外側車道之違規，於應到案期限內提出申訴，
    原處分機關函請原舉發機關調查結果，仍認受處分人有前揭
    違規行為，乃依道路交通管理處罰條例第48條第1項第4款、
    第63條第1項第1款規定，處罰鍰600元，併記違規點數1點。
    抗告人對前開處分不服而向原審法院聲明異議，經原審以聲
    明異議無理由而予以駁回，其駁回異議之理由略以：「抗告
    人對其自內側車道直接右轉之事實並無異詞，惟矢口否認有
    何違規行徑，惟抗告人上揭時地於多車道行駛未駛入外車道
    右轉之違規情事，有台北市政府警察局舉發交通管理事件通
    知單、台北市政府警察局中山分局 95年7月21日北市警中分
    交字第 09533686500號書函及舉發違規之彩色照片一紙在卷
    可稽（見原審卷第 6、7、9頁）。按道路交通管理處罰條例
    第 92條第1項規定，車輛行駛車道之劃分、行人通行、道路
    障礙及其他有關道路交通安全等事項之規則，由交通部會同
    內政部定之。道路交通安全規則第 1條又以『本規則依道路
    交通管理處罰條例第 92條第1項規定訂定之。』，是道路交
    通安全規則係經母法道路交通管理處罰條例授權，以期完備
    母法之相關規定。從而以道路交通安全規則第102條第1項第
    4款『右轉彎時，應距交岔路口 30公尺前顯示方向燈或手勢
    ，換入外側車道、右轉車道或慢車道，駛至路口後再行右轉
    。但由慢車道右轉彎時應於距交岔路口30至60公尺處，換入
    慢車道。』之規定，據為解釋駕駛人右轉彎時應注意及遵守
    之事項，自屬允洽。詳觀卷附舉發彩色照片 1紙，抗告人確
    係自內側車道直接右轉，縱外側車道有機車行駛，何況該車
    道又非機車專用道，其本應慮及其右轉之目的，當應早於30
    公尺前換入外車道，自行解釋因機車行駛其難以駛入而無『
    多車道』存在，已屬無稽。再按道路交通標誌標線號誌設置
    規則第149第1項第1款第1目『白虛線設於路段中者，用以分
    隔同向車道或作為行車安全距離辨識線』、同條項款第 7目
    所規定之雙白實線，係設於設於路段中，用以分隔同向車道
    ，並禁止變換車道。是無論白虛線抑或雙白實線，駕駛人如
    欲在多車道右轉，仍應再30公尺前換入外車道，何況抗告人
    違規地點之並無雙白實線，其更應能變換提早駛入外車道以
    便右轉才是。另抗告人已違規自內側車道右轉在先，縱員警
    於現場指揮而未制止，亦不能解免其違規之責。綜上所述，
    抗告人所辯，均屬自為執法機關任意闡釋道路交通相關規定
    之詞，要不能採。其確有於上開之違規行為，抗告人於應到
    期限內聽後裁決，原處分機關因而依道路交通管理處罰條例
    第48條第1項第4款、第63第1項第1款，違反道路交通管理事
    件統一裁罰標準表規定，裁處抗告人罰鍰 600元，併記違規
    點數 1點，核無不合，抗告人之聲明異議，為無理由，應予
    駁回。
三、抗告意旨略以：本件事實應是「民權西路右轉中山北路」而
    非民權東路右轉中山北路，原裁定事實認定有誤。而抗告人
    行經之路口係二車道而非多車道，且已遵守道路交通安全規
    則第102條3項之規定，並未違規。路口白虛線係可跨道，致
    駕駛人認為路口可跨道，而從內側車道右轉。況該時段之外
    側車道均為機車所占滿，因此抗告人必須到寬敞路口右轉，
    才能安全駕駛。抗告人尚未行駛到路口即已顯示右轉燈，員
    警注視之際，本應示意直行，抗告人必然遵行，惟該員警卻
    是守株待兔，忙於拍照採證違規，不擇手段的取締。
四、本院查：抗告人不否認有自內側車道直接右轉之事實，並有
    上開台北市政府警察局舉發交通管理事件通知單及舉發之彩
    色照片附卷可稽，足認抗告人有在多車道右轉彎，不先駛入
    外側車道之違規事實。而道路交通管理處罰條例第48條第 1
    項第4款規定所謂「多車道」係指同向車道有2個以上之車道
    而言，汽車駕駛人在行駛多車道之路段轉彎時，應先駛入外
    側車道。抗告人於上揭時地所行駛之路段，分成內外2 個車
    道，自屬該款規定之多車道，抗告人一再辯稱，其所行駛之
    路段非多車道，而無該款適用云云，顯係誤解法條意義。而
    白虛線設置之目的，係用以分隔同向車道或作為行車安全距
    離辨識線，而非多車道右轉彎之例外規定，汽車駕駛人行駛
    在多車道之路段，轉彎時仍應先駛入外側車道，不因路口設
    置白虛線而有例外。又抗告人所稱道路交通安全規則第 102
    條第3 項係規定同向二車道之汽車駕駛人行進間應遵守之規
    範，而非規定汽車駕駛人在多車道轉彎時應遵守之事項。是
    抗告人上揭違規行為明確，原審法院已就抗告人之各項異議
    詳述其不可採之理由，原審認事用法並無不當，抗告人之抗
    告仍執前詞指摘原裁定不當，為無理由，應予駁回。
據上論斷，應依道路交通案件處理辦法第26條，刑事訴訟法第41
2條，裁定如主文。
中    華    民    國    95    年    9     月    26    日
                  交通法庭審判長法  官  吳昭瑩
                                法  官  楊貴雄
                                法  官  王梅英
以上正本證明與原本無異。
不得再抗告。
                                書記官  李信穎
中    華    民    國    95    年    9     月    27    日


司法院資訊處製作；財團法人民間司法改革基金會備份。
